【裁判字號】    90,訴,1727
【裁判日期】    901009
【裁判案由】    懲治盜匪條例
【裁判全文】
臺灣臺中地方法院刑事判決                      九十年度訴字第一七二七號
    公  訴  人  臺灣台中地方法院檢察署檢察官
    被      告  乙○○
    選任辯護人  張居德
    被      告  甲○○
    指定辯護人 本院公設辯護人  丁○○
右列被告因盜匪案件，經檢察官提起公訴（九十年度偵字第六七一四號），本院判決
如左：
    主  文
乙○○、甲○○共同意圖為自己不法之所有，以恐嚇使人將本人之物交付，累犯，乙○○處有期徒刑玖月，甲○○處有期徒刑拾月。
    事  實
一、乙○○前因違反麻醉藥品管理條例案件，經本院判處有期徒刑六月確定，於民國
    （下同）八十七年四月八日易科罰金執行完畢；甲○○前因竊盜案件，經台灣高
    等法院台中分院於民國八十七年九月二十二日判決上訴駁回，處有期徒刑五月確
    定，於八十八年四月十九日執行完畢，均不知悔悟。乙○○、甲○○二人於九十
    年三月二十七日上午七時十分許，由乙○○駕駛車牌號碼Ｒ九—九四四九號自用
    小貨車，行經台中縣太平市○○路○段坪林橋頭時，見丙○○駕駛車牌號碼ＮＨ
    —八六０九號自用小客車在其前方行駛，認有機可趁，乃共同基於意圖為自己不
    法所有之犯意聯絡，由乙○○駕駛上開小貨車超越丙○○所駕之小客車後將丙○○所駕之小客車攔下，乙○○即將上身趴在丙○○所駕小客車駕駛座車窗上，向
    丙○○嚇稱丙○○駕車差點撞及渠二人所駕之小貨車，甲○○則站在駕駛座旁車
    窗喝令丙○○將錢交出來，使丙○○心生畏懼（尚非不能抗拒）而將身上所有之
    財物現金新台幣（下同）約七、八千元取出，甲○○遂伸手進入車內將該現金及
    丙○○所有之行動電話一具取走，而恐嚇他人交付財物，所得財物由乙○○、甲○○二人朋分花用殆盡，手機則予以丟棄。嗣經丙○○報警後，經警循線查獲。
二、案經台中縣警察局霧峰分局報請台灣台中地方法院檢察署檢察官偵查起訴。
    理  由
一、訊據被告甲○○對於右揭時地，其與乙○○二人將被害人丙○○所駕之小客車攔
    下，威嚇被害人交付財物之事實坦承不諱；被告乙○○亦坦承開車將被害人攔下
    ，惟矢口否認有何犯行，辯稱：當時是以台語向被害人說：「阿伯，開車不要那
    麼凶，如果撞到人怎麼辦？」，拿走被害人現金及手機是甲○○所為，伊不知情
    云云。經查：
    (一)按盜匪罪名之成立，主觀上須有強盜之故意及意圖為自己或第三人不法所有之
      意思，客觀上須以強暴手段致使被害人達於不能抗拒之程度為其構成要件。另
      依最高法院八十年度第四次刑事庭會議紀錄：恐嚇行為不以將來之惡害通知為
      限，即以強暴脅迫為手段，而被害人未達於「不能抗拒」程度者亦屬之，即其
      所強調若論以強盜罪除了行為人施以強暴脅迫外，須使被害人喪失自由意志，
      達於「不能抗拒」程度者而交付財物，始足構成強盜罪之構成要件。合先敘明
      。
    (二)本院訊問證人即被害人丙○○於審理時證稱：「於九十年三月二十七日我開車
      到坪林橋時，被告二人將我的車子擠到路邊，被告的車子原來開在我後面，他
      們超我的車子將我逼到路邊，被告二人來到我身邊，乙○○在我駕駛座右邊，
      甲○○在我駕駛座左邊，告訴我說他們的車子被我擦撞到，甲○○將手伸入我
      車內說東西全部拿出來，他們口氣很兇，我很害怕，．．．他們沒有說如果我
      不給他們時，他們要怎麼對付我，他們拿了我八千元左右及手機一支，他們沒
      有拿兇器，．．．」等情，而被告甲○○於審理時亦自承確有向被害人拿七千
      元及手機一支等語，而其亦曾於警訊中明確供述伊僅取走其中現金七百元及行
      動電話，其餘財物係由被告乙○○取走等詞，則其嗣於偵審中改稱被告乙○○
      當時不知情且未拿得手之部分財物云云，無非事後迴護被告乙○○之詞，亦無
      足採信。依被害人所陳情節，被告二人既未發生車輛擦撞，即無損害可言，及
      至攔下被害人車輛後，即以言詞恫嚇被害人，旋即由被告甲○○要被害人交出
      財物，得手後，兩人又朋分花用，足見被告二人前揭犯行有共同犯意之聯絡及
      行為之分擔甚明。
    (三)又查，被害人雖已屆七十二歲高齡，惟其退休前在香港是正式警察，曾受過警
      察之基本訓練等情，已據被害人於本院審理時陳明在卷，其應付特殊狀況，即
      非一般常人可比，自當有相當掌握，且案發當時正值上班時，人車往來頻繁，
      被告二人又徒手立於車外，被害人尚且向被告要求討回部分金錢及鑰匙，依此
      情況而論，被害人是否已達於不能抗拒之程度，即有可疑。
    (四)綜前所述，本案被害人所處之情形並未達於喪失自由意志「不能抗拒」之程度
      ，因此被告二人之犯行顯與盜匪罪之構成要件不符，自難論以此罪。是被告二
      人有共同恐嚇取財犯行明甚。被告乙○○所辯無非事後卸責之詞，不足採信。
      本件事證明確，被告二人犯行已堪認定。
二、核被告乙○○、甲○○二人所為，係犯刑法第三百四十六條第一項之恐嚇取財罪
    。起訴法條論以懲治盜匪條例第五條第一項第一款使人交付財物罪，尚有未合，
    已見前述，其起訴法條應予變更。被告二人間就上述犯行，有犯意聯絡及行為分
    擔，皆應以共同正犯論處。又被告乙○○因違反麻醉藥品管理條例案件，經本院
    判處有期徒刑六月確定，於八十七年四月八日易科罰金執行完畢；甲○○因竊盜
    案件，經判處有期徒刑五月確定，於八十八年四月十九日執行完畢之事實，有台
    灣台中地方法院檢察署刑案資料查註紀錄表附卷足稽，其二人於前案執行完畢後
    五年內再犯本件有期徒刑以上之罪，為累犯，均請依法加重其刑。爰審酌被告有
    上開前科，素行不良，復另行起意再犯本案暨其犯罪動機、目的、手段、犯罪所
    生之危害、被告乙○○並與被害人達成和解，有和解書一份在卷可憑，及犯後態
    度等一切情狀，各量處如主文所示之刑。
據上論斷，應依刑事訴訟法第二百九十九條第一項前段、第三百條，刑法第二十八條
、第三百四十六條第一項、第四十七條，罰金罰鍰提高標準條例第一條前段，判決如
主文。
中      華      民      國      九十      年        十      月      九  日
                                   台灣台中地方法院刑事第五庭
                                         法  官    張  國  華
右正本證明與原本無異。
如不服本判決，應於送達後十日內向本院提出上訴狀 （須附繕本） ，上訴於台灣高
法院台中分院。
                                        書記官
中      華      民      國      九十      年        十      月    十五  日
附錄本案論罪科刑法條
刑法第三百四十六條第一項：
意圖為自己或第三人不法之所有，以恐嚇使人將本人或第三人之物交付者，處六月以
上五年以下有期徒刑，得併科一千元以下罰金。


司法院資訊處製作；財團法人民間司法改革基金會備份。
